臺灣高等法院高雄分院民事裁定　　　　　 96年度抗字第229號
抗　告　人　萬潤科技股份有限公司
法定代理人　丁○○
相　對　人　甲○○○○○○ ○.
　　　　　　電子科技股份有限公司
　　　　　　　　　　　　lan.
法定代理人　乙○○○○○○○ .
　　　　　　　　　　　　lan.
上列抗告人與相對人間聲請假扣押事件，對於民國96年5 月31日
臺灣高雄地方法院96年度全字第18號裁定，提起抗告，本院裁定
如下：
    主  文
原裁定廢棄，發回臺灣高雄地方法院。
    理  由
一、原法院以相對人就其主張之請求（未據原裁定載明何項請求
    ），已提出公證書、發明專利證書、說明書、台大嚴慶齡工
    業研究院中心專利技術鑑定報告、相對人之財務報告等影本
    為證，可認已有相當釋明；又假扣押之原因，相對人雖未盡
    釋明之責，但既陳明願供擔保代釋明，認已足補其釋明之不
    足，而為准許相對人假扣押聲請之裁定。
二、按債權人就金錢請求或得易為金錢請求之請求，欲保全強制
    執行者，得聲請假扣押；假扣押非有日後不能強制執行或甚
    難執行之虞者，不得為之；請求及假扣押之原因應釋明之；
    前項釋明如有不足，而債權人陳明願供擔保或法院認為適當
    者，法院得定相當之擔保，命供擔保後為假扣押，民事訴訟
    法第522 條第1 項、第523 條第1 項、第526 條第1 項、第
    2 項分別定有明文。是假扣押之聲請，必須有將來不能執行
    或甚難執行之虞，始得為之。所謂不能強制執行，如債務人
    浪費財產，增加負擔，或就其財產為不利益之處分，將成為
    無資力之情形等；所謂甚難執行之虞，如債務人將移住遠方
    或逃匿者均屬之（最高法院19年抗字第232 號、19年抗字第
    474 號判例意旨參照）。又債權人就假扣押之原因，依法應
    予釋明，亦即必須提出可使法院信其主張為真實之證據，必
    待釋明有所不足，而債權人陳明願供擔保或法院認為適當者
    ，法院始得定相當之擔保，命供擔保後為假扣押。倘債權人
    不能釋明假扣押之原因存在，即不符假扣押之要件，尚不能
    因債權人陳明願供擔保，即認足補釋明之欠缺，而為假扣押
    。
三、抗告意旨略以：本件相對人法律上之權益是否受侵害，尚有
    疑義，因本件系爭專利範圍，已經抗告人舉發，其第1 及第
    12獨立項，業由經濟部智慧財產局認定不具進步性，而就附
    屬項部分亦得由一般具該技術之人所得輕易完成，不得因此
    認抗告人有侵害權利之行為。又抗告人對於大陸投資之行為
    ，係經過經濟部同意後於許可限額內為之，至多僅能投資其
    資本總額之40% ，要無可能如相對人所言藉由分年投資之方
    式，規避此一限制，抗告人仍留存逾2 億元即60% 之資本於
    臺灣地區，要無任何陷於無資力之可能，亦無藏匿國外之誘
    因，實不具有保全日後強制執行之必要，相對人對此未能提
    出相關證據證明，為釋明之欠缺，自不得之僅以提出擔保為
    由，允其假扣押，求為廢棄原裁定云云。
四、經查本件相對人聲請假扣押，固據其提出發明第207469號中
    華民國專利證書、專利說明書、相對人網頁販賣型號RK-T66
    00之六軌電容測試機樣本、台大嚴慶齡工業研究院中心專利
    技術鑑定報告、相對人之91年度至94年度財務報告等影本為
    證，並主張若抗告人於訴訟進行期間將其生產線、機械設備
    及資產等全數移往大陸地區或為任何不利益處分，縱伊日後
    取得勝訴判決，恐亦有日後有不能或窒難強制執行之虞，為
    此依民事訴訟法第522 條及第523 條之規定，於損害額新台
    幣（以下同）1 億9 千800 萬元範圍內聲請假扣押，並願供
    擔保，以代釋明」等語。惟，相對人所提出之上開證物，係
    就其主張請求之原因為釋明，僅能證明其請求之債權之原因
    事實，其就假扣押之原因，則並未提出可使法院信其主張為
    真實之證據，而未為釋明，自屬「釋明欠缺」，而非「釋明
    不足」，此由相對人聲請主張「願供擔保，以代釋明」自明
    。又抗告人在大陸地區投資行為，如確經主管機關核准，是
    否可認其係隱匿財產而有脫產之虞，而有假扣押之原因？再
    相對人聲請所請之賠償金額係按專利法第85條第1 項規定而
    為計算，並非相對人實際受損害之金額，此與酌定假扣押擔
    保金額攸關甚大，原裁定並未詳述其酌定擔保金額之依據，
    亦有未洽。末查，本件相對人外國公司法人，在本國並無營
    業所，其本件聲請所委任之代理人丙○○（原裁定誤為黃明
    達），所提出於原法院委任狀（見原審影印卷第5 頁），係
    丙○○為相對人公司代理人而委任黃章典律師與張哲倫律師
    ，是本件代理權自屬有所欠缺。原裁定既有未洽，抗告意旨
    指摘原裁定不當，求予廢棄，非無理由，爰由本院予以廢棄
    ，並有由原審重為查明辦理之必要。
五、據上論結，本件抗告為有理由，依民事訴訟法第492 條、第
    95條、第78條，裁定如主文。
中　　華　　民　　國　　96　　年　　8 　　月　　23　　日
                            民事第一庭
                                審判長法官  黃金石
                                法      官  謝肅珍
                                法      官  林健彥
以上正本證明與原本無異。
如不服本裁定應於送達後10日內向本院提出再抗告狀 (並按他造
當事人之人數附繕本)， 並繳納再抗告費新臺幣1,000 元。再為
抗告應以適用法規顯有錯誤為理由，並經本院之許可，該許可以
原裁定所涉及之法律見解具有原則上之重要性者為限，並委任律
師為代理人。
中　　華　　民　　國　　96　　年　　8 　　月　　23　　日
                                書  記  官  張宗芳
